【裁判字號】    99,聲,55
【裁判日期】    990226
【裁判案由】    訴訟救助
【裁判全文】
臺灣高等法院民事裁定                    99年度聲字第55號
聲  請  人  乙○○
代  理  人  王松淵律師
聲請人因與相對人甲○○等人間損害賠償事件，聲請訴訟救助，
本院裁定如下：
    主      文
聲請駁回。
聲請程序費用由聲請人負擔。
    理      由
一、聲請意旨略以：聲請人就臺灣板橋地方法院98年度訴字第20
    64號民事判決提出上訴，該案非顯無勝訴之望，因上訴人已
    提供相關事證予法律扶助基金會板橋分會，經審查認定為無
    資力而受全部扶助，為求本案訴訟進行不致影響聲請人之經
    濟生活開銷，依民事訴訟法第109條第1項、第2 項規定聲請
    訴訟救助等語。
二、按當事人無資力支出訴訟費用者，法院應依聲請，以裁定准
    予訴訟救助。但顯無勝訴之望者，不在此限。法院認定前項
    資力時，應斟酌當事人及其共同生活親屬基本生活之需要，
    民事訴訟法第107 條定有明文。所謂無資力，係指窘於生活
    ，且缺乏經濟上之信用（最高法院18年抗字第260 號、43年
    台抗字第152 號判例意旨參照），申言之，若非取給於自己
    或共同生活親屬基本生活之費用不能支出訴訟費用，且無籌
    措款項以支出訴訟費用之信用技能，即難謂為無資力支出訴
    訟費用。此項請求救助之事由，依同法第109條第2項、第28
    4 條之規定，應提出能即時調查之證據以釋明之，而法院調
    查聲請人是否無資力支出訴訟費用，專就聲請人提出之證據
    為之，如聲請人並未提出證據，或依其提出之證據，未能信
    其無資力支出訴訟費用之主張為真實，即應將其聲請駁回，
    並無依職權調查或定期命補正之必要（最高法院89年度台聲
    字第164號、88年度台聲字第582號裁定、26年滬抗字第34號
    判例意旨、88年度台抗字第161 號裁定參照）。經查，聲請
    人聲請訴訟救助，並未提出能即時調查之證據以釋明其無資
    力。聲請人僅附審查表影本1件（本院卷第5頁），據審查表
    之資力部分記載，聲請人全戶可處分之資產為262,098 元，
    尚難認聲請人窘於生活，且缺乏經濟上之信用而無資力支出
    訴訟費用。聲請人聲請訴訟救助，為無理由，應予駁回。
三、按經分會准予法律扶助之無資力者，其於訴訟程序中，向法
    院聲請訴訟救助時，應准予訴訟救助。但另有不符法律扶助
    事實之證明者，不在此限，法律扶助法第62條定有明文。足
    見法院仍得就當事人資力是否符合無資力之法律救助要件進
    行審查，非絕對受財團法人法律扶助基金會審酌之拘束甚明
    。聲請人固經法律扶助基金會准予法律扶助，惟本院仍得就
    聲請人資力是否符合民事訴訟法之訴訟救助要件進行審查，
    非絕對受財團法人法律扶助基金會審酌之拘束，附此說明。
四、據上論結，本件聲請為無理由，爰裁定如主文。
中    華    民    國    99    年    2     月    26    日
                    民事第二庭
                        審判長法  官  吳謙仁
                              法  官  蘇瑞華
                              法  官  李瓊蔭
正本係照原本作成。
如不服本裁定，應於收受送達後10日內向本院提出抗告狀，並應
繳納抗告費新台幣１千元。
中    華    民    國    99    年    3     月    2     日
                              書記官  王才生

司法院資訊處製作；財團法人民間司法改革基金會備份。
